臺灣高等法院刑事判決　　　　　　　　94年度上訴字第1117號
上　訴　人
即　被　告　甲○○
指定辯護人　本院公設辯護人　周君穎
上列上訴人因毒品危害防制條例案件，不服臺灣基隆地方法院93
年度訴字第595號，中華民國94年3月10日第一審判決（起訴案號
：臺灣基隆地方法院檢察署93年度偵字第1573號），提起上訴，
本院判決如下：
    主  文
原判決撤銷。
甲○○共同販賣第一級毒品，未遂，處有期徒刑肆年，扣案之第
一級毒品海洛因貳包（合計淨重零點玖柒公克）均沒收銷燬之，
包裝紙貳只沒收之。
        事  實
一、緣姓名年籍不詳綽號「小蘭」（未據偵查起訴）（下稱小蘭
    ）之成年女子明知海洛因為毒品危害防制條例第2 條第2 項
    第1 款規範之第一級毒品，竟意圖販賣第一級毒品海洛因牟
    利，於民國93年4 月14日晚間8 時48分許（起訴書記載為8
    時40分時許），以門號0000000000號行動電話（為易付卡行
    動電話，門號登記使用人為陳在明）誤撥當時任職於基隆市
    警察局第二分局東光派出所副所長林明隆所使用之門號
    0000000000 號行動電話，詢問是否需要「軟的」東西（即
    指第一級毒品海洛因），因林明隆直覺電話內容係為毒品海
    洛因交易，本無意購買第一級毒品海洛因，但為追緝毒品販
    賣之犯罪行為，遂假意稱欲購買價值新台幣（下同）五千元
    之毒品。「小蘭」乃與林明隆約定於同日晚間九時二十分，
    在基隆市火車站旁公共廁所交易，林明隆依照時間到達指定
    地點未見小蘭乃以其上開行動電話聯絡「小蘭」之上揭行動
    電話，「小蘭」在電話中將交易地點更改為基隆市○○區○
    ○街之姑娘廟前，時間改為晚上十時許。林明隆屆時到達姑
    娘廟前，再以其行動電話聯絡「小蘭」之上揭行動電話，詢
    問「小蘭」是否自己拿毒品過來，「小蘭」稱要叫一個小弟
    拿過來，「小蘭」在電話中談妥第一級毒品海洛因之交易後
    ，乃將上情告知甲○○，「小蘭」與甲○○竟共同基於販賣
    第一級毒品海洛因之犯意聯絡，約定由甲○○前往基隆市○
    ○區○○街附近向「小蘭」取貨後，再至姑娘廟交易（起訴
    書記載甲○○知悉上情後，遂依「小蘭」指示，前往基隆市
    中山區○○街附近，向綽號「大牛」之真實姓名、年籍均不
    詳之人取得「小蘭」事先所購得之第一級毒品海洛因）。甲
    ○○於當日21時38分許以0000000000行動電話聯絡林明隆詢
    問林明隆在何處，林明隆在電話中並告知甲○○如何到姑娘
    廟並所在之位置，甲○○於同日晚上十時許，騎機車抵達基
    隆市○○街之姑娘廟附近下車走到姑娘廟，林明隆則從姑娘
    廟旁走出來和甲○○會面，甲○○因見林明隆抵達該處，旋
    並自其左邊褲口袋內取出第一級毒品海洛因2包（合計淨重0
    點97公克），拿在手上欲交給林明隆並等候林明隆交付購買
    之代價，林明隆見機不可失，旋即表明員警之身份並與埋伏
    之警員當場逮捕甲○○，甲○○販賣第一級毒品海洛因之犯
    行乃未得逞，並經警當場扣得第一級毒品海洛因二包（合計
    淨重０點九七公克）。
二、案經基隆市警察局第二分局報告臺灣基隆地方法院檢察署檢
    察官偵查起訴。
        理  由
本院查：
一、上揭前往交付海洛因之事實，業據被告甲○○於警訊、偵訊
    、原審準備程序及審判程序時坦承不諱。並有第一級毒品二
    包為警當場查獲扣案為證。再查扣案之證物即白粉二包，經
    警送法務部調查局檢驗結果，均含第一級毒品海洛因之成分
    ，合計淨重０點九七公克，有該局93年5月12日調科壹字第
    320002090號鑑定通知書在卷可佐（見偵查卷第三五頁），
    被告之自白與事實相符，可以採信。
二、並據證人林明隆即查獲當時任職於東光派出所副所長於原審
    審理時結證稱：「當天（93年4月14日）晚上有一位女孩子
    打電話到我手機（0000000000），我本以為是朋友打來，她
    跟我寒暄幾句，就問我『不是要到她那邊拿東西嗎』，我問
    『什麼東西』，她說『看是要硬的，還是要軟的』，我覺得
    對方不對勁，就說『要拿軟的』，她問我『要拿多少』，我
    說『拿五千元』並跟她約時間，第一次約在晚上21時30分，
    地點在基隆火車站，我和二位同事謝志昌、蘇新吉到火車站
    等候，超過時間並沒有見到該女子，就回撥電話給該女子，
    又續約在建民街的姑娘廟，時間是接近十時，我跟二個同事
    再到姑娘廟，二個同事去埋伏，我打電話給女子說『已到姑
    娘廟，是不是妳自己拿下來』，她說『會叫一個小弟（沒有
    說小弟的名字）拿下來，叫我在下面等』，約數分鐘後被告
    （即該名小弟）打我的手機，問我在何處，我跟他講如何走
    到姑娘廟我的位置，因為被告中途找不到路我們雙方有互相
    聯絡幾次，被告騎機車抵達後步行到姑娘廟，我從姑娘廟旁
    和被告會面，我問他『為何女子沒有自己拿下來、是拿多少
    東西下來』，被告沒有回答就從褲袋拿出二包海洛因還沒有
    交給我，我作勢要拿錢給他，其實是拿警員服務證給他看，
    接著2個同事就過來一起把被告逮捕」等語綦詳（見原審94
    年2 月24日審判筆錄），並有門號0000000000、0000000000
    、0000000000號行動電話之雙向通聯紀錄（見原審卷第二六
    頁）、使用人登記資料（見原審卷第五四頁）、基隆市警察
    局第二分局東光派出所警員林明隆之職務報告各一紙附卷可
    稽（見偵查卷第六頁）。
三、況查，本件「小蘭」是誤撥林明隆之行動電話，在通話中由
    「小蘭」主動提出要賣毒品給林明隆乙情，業據證人林明隆
    於原審審理結證屬實，已如前述，因之「小蘭」原即有販賣
    第一級毒品海洛因之犯意，於上揭行動電話通話中其販賣第
    一級毒品海洛因之犯意已明顯表露於外，並非由於警員所造
    意，是以本件應非「陷害教唆」，在此說明。本件事證明確
    ，被告犯行至堪認定，應依法論科。
四、核被告甲○○所為，係違反毒品危害防制條例第四條第六項
    、第一項之販賣第一級毒品未遂罪。公訴意旨漏未斟酌被告
    尚未完成販售毒品交易即遭警查獲，且警員林明隆本無購買
    第一級毒品海洛因之故意，誤以被告所為係犯毒品危害防制
    條例第四條第一項之販賣第一級毒品既遂罪，尚有未洽，惟
    犯行之既遂、未遂係屬行為態樣，並無刑事訴訟法第三百條
    變更起訴法條之問題，附此說明。被告與綽號「小蘭」之成
    年女子間，有犯意聯絡與行為分擔，為共同正犯。又因被告
    與「大牛」間對本件犯行並無犯意聯絡及行為分擔乙節，業
    據被告於原審審理供明在卷，起訴書認被告與「小蘭」、「
    大牛」等人間，有犯意聯絡與行為分擔，為共同正犯，亦有
    未洽。被告甲○○已著手於販賣第一級毒品海洛因犯行之實
    施，尚未完成交易即為警查獲，為未遂犯，應依刑法第二十
    六條前段，依既遂之刑減輕之。再查，本件查獲之員警林明
    隆於行動電話通話中已知被告販售第一級毒品海洛因之來源
    為「小蘭」，況被告並未供出其與「小蘭」販售第一級毒品
    海洛因之來源而查獲，自不得依毒品危害防制條例第十七條
    之規定減輕其刑。末按刑事審判旨在實現刑罰權之分配正義
    ，故法院對於有罪被告之科刑，應符合罰刑相當之原則，使
    輕重得宜，罰當其罪，此所以刑法第五十七條明定科刑時，
    應審酌一切情狀，尤應注意該條所列十款事項，以為科刑輕
    重之標準，並賦予法院以裁量權，如認「犯罪之情狀可憫恕
    者，得酌量減輕其刑」（刑法第五十九條），以求個案裁判
    之妥當性（參見最高法院九十年度台上字第四六三六號裁判
    意旨）。本件被告甲○○販賣未遂之第一級毒品海洛因二包
    合計淨重僅零點九七公克，若處以最低之刑有期徒刑七年，
    公設辯護人於審理中主張情輕法重，本院衡情於本案被告確
    實不無可憫，爰依刑法第五十九條之規定，減輕其刑。並遞
    減之。
五、原審據以論罪科刑，固非無見。惟查刑事審判旨在實現刑罰
    權之分配正義，故法院對於有罪被告之科刑，應符合罰刑相
    當之原則，使輕重得宜，罰當其罪，此所以刑法第五十七條
    明定科刑時，應審酌一切情狀，尤應注意該條所列十款事項
    ，以為科刑輕重之標準，並賦予法院以裁量權，如認「犯罪
    之情狀可憫恕者，得酌量減輕其刑」（刑法第五十九條），
    以求個案裁判之妥當性（參見最高法院九十年度台上字第四
    六三六號裁判意旨）。本件被告販賣未遂之第一級毒品海洛
    因二包合計淨重僅零點九七公克，若處以最低之刑有期徒刑
    七年，衡情於本案之被告不無可憫，原審判決未依刑法第五
    十九條之規定，減輕其刑，尚有未洽。被告甲○○上訴意旨
    否認犯罪雖未足採，但原判決既有前揭可議之處，仍屬無可
    維持，應由本院將原判決撤銷改判。爰審酌被告甲○○犯罪
    之動機、目的係為貪圖販賣毒品之不法利益，所用之手段，
    其毒品之重量不多，危害程度，尚非重大，其犯後之態度等
    一切情狀，量處如主文第二項所示之刑。扣案之第一級毒品
    海洛因二包（合計淨重０點九七公克），為查獲之毒品，不
    問屬於被告與否，應依毒品危害防制條例第18條第1項前段
    之規定沒收銷燬之。包裝前開海洛因所用之包裝袋二只，係
    共同被告「小蘭」所有供前開犯罪所用之物，應依毒品危害
    防制條例第十九條第一項宣告沒收，又該包裝袋二只經扣押
    在案，並無全部或一部不能沒收之情形，故不另為追徵其價
    額或以其財產抵償之諭知。至被告販賣第一級毒品海洛因因
    遭警查獲而未得逞，尚未取得販賣第一級毒品海洛因之代價
    五千元，不予宣告沒收，在此說明。
據上論斷，應依刑事訴訟法第三百六十九條第一項前段、第三百
六十四條、第二百九十九條第一項前段，毒品危害防制條例第四
條第六項、第一項、第十八條第一項前段、第十九條第一項，刑
法第十一條、第二十八條、第二十六條前段、第五十九條，判決
如主文。
本案經檢察官覃正祥到庭執行職務。
中　　華　　民　　國　　94　　年　　6 　　月　　22　　日
　　　　　　　　　刑事第九庭審判長法　官  陳　祐　治
　　　　　　　　　　　　　　　    法　官  陳　晴　教
　　　　　　　 　 　　　　　　　　法　官  王  炳  梁
以上正本證明與原本無異。
如不服本判決，應於收受送達後十日內向本院提出上訴書狀，其
未敘述上訴之理由者並得於提起上訴後十日內向本院補提理由書
（均須按他造當事人之人數附繕本）。
                                  書記官　潘　大　鵬
中　　華　　民　　國　　94　　年　　6 　　月　　23　　日
附錄本案論罪科刑法條全文：
毒品危害防制條例第4條第6項、第1項：
一、製造、運輸、販賣第一級毒品者，處死刑或無期徒刑；處無
    期徒刑者，得併科新臺幣一千萬元以下罰金。
六、前五項之未遂犯罰之。
毒品危害防制條例第18條第一項：
查獲之第1、二級毒品及專供製造或施用第1、二級毒品之器具，
不問屬於犯人與否，均沒收銷燬之；查獲之第3、四級毒品及製
造或施用毒品之器具，無正當理由而擅自持有者，均沒入銷燬之
。但合於醫藥、研究或訓練之用者，得不予銷燬。
毒品危害防制條例第19條第一項：
犯第4條至第9條、第12條、第13條或第14條第1項、第2項之罪者
，其供犯罪所用或因犯罪所得之財物，均沒收之，如全部或一部
不能沒收時，追徵其價額或以其財產抵償之。
